臺灣高等法院臺中分院刑事判決　　　　　　　民國九十一年度上易字第一八○一號
　　上　訴　人
　　即　被　告　己○○
　　選任辯護人　黃茂松
　　上　訴　人
　　即　被　告　甲○○
　　上　訴　人
　　即　被　告　戊○○
右上訴人因竊盜等案件，不服臺灣彰化地方法院中華民國九十一年七月一日第一審判
決（民國九十一年度易字第四六○號，起訴案號：臺灣彰化地方法院檢察署民國九十
年度偵字第六四七二號），提起上訴，本院判決如左：
　　主      文
原判決撤銷。
己○○、甲○○、戊○○均無罪。
　　理      由
一、公訴意旨略稱：被告己○○明知坐落彰化縣溪洲鄉○○○段濁水溪行水區，係經
    濟部水利處第四河川局（下稱第四河川局）管理之國有河川地，竟仍基於意圖為
    自己不法所有之概括犯意，自民國九十年九月二十三日起，至同年月二十五日止
    ，僱用同具犯意聯絡之被告甲○○、戊○○二人，未經主管機關第四河川局許可
    ，由甲○○駕駛挖土機，戊○○駕駛砂石車，擅自在上開行水區內盜採砂石，非
    但違反主管機關為保護水道，禁止在行水區內擅採砂石之規定，且損害國家對於
    河川公地之所有權益。因認為被告己○○、甲○○、戊○○三人涉嫌刑法第三百
    二十條第一項之竊盜罪及水利法第九十二條之一第一項中段之在行水區擅採砂石
    罪云云。
二、本件公訴人認為被告己○○等三人涉嫌竊盜及違反水利法罪，係基於被告甲○○
    、戊○○於偵查中承認，受僱於被告己○○於右開時地採集砂石（按係承認採集
    砂土，並非承認採集砂石），而被告己○○既未經第四河川局許可使用，且被告
    甲○○、戊○○所用之工具，亦與整地之所需有間，以及卷附之現場相片，更顯
    非整地之結果等語。訊據被告己○○、甲○○、戊○○均矢口否認涉有前開竊盜
    等犯行。被告己○○辯稱：其曾向第四河川局申請使用土地，且伊係僱請被告甲○○，再由被告甲○○僱請被告戊○○在該處工作，惟只係整地而已、並未採砂
    石云云。被告甲○○、戊○○均辯稱：僅在該處撥土、整地而已云云。
三、按犯罪事實應依證據認定之，無證據不得推定其犯罪事實，刑事訴訟法第一百五
    十四條定有明文，經查被告己○○等三人自始至終均供稱，伊等係在整地，並非
    盜採砂石外賣，而被告甲○○、戊○○挖取、運輸砂土之地點，確係被告己○○
    經過第四河川局同意使用之地點等情，業經第四河川局人員丙○○、乙○○分別
    結證屬實，並有被告己○○向第四河川局繳納河川公地使用費之繳納代金聯單附
    原審卷可證，又被告甲○○、戊○○挖取運輸之泥土與外面之砂石不一樣，那是
    颱風後堆積而成的土，亦據證人丙○○供述甚明。再者被等挖取運輸之泥土，裡
    面有泥土、雜質，蓋房子用的砂石不能與泥巴混合使用，被告甲○○、戊○○係
    桃芝颱風來後，將高的地方泥土挖到低的地方去，是在整地，己○○並無盜採砂
    石情事，亦據鄰地使用人證人即村長丁○○結證屬實，足證被告等三人所辯，伊
    等係整地，並非盜採砂石為可採信，其等竊盜犯罪，尚屬不能證明，又被告三人
    既係整地，並非採取砂石，亦與水利法第九十二條之一第一項中段之擅採砂石罪
    構成要件不合，其等違反水利法之犯罪，亦屬不能證明。原審疏未詳查，對於被
    告等三人遽為論罪科刑，尚有未當，被告等三人上訴意旨指摘原判決不當，為有
    理由，應由本院將原判決撤銷改判，被告等三人爰依法均為無罪之諭知。
據上論斷，應依刑事訴訟法第三百六十九條第一項前段、第三百六十四條、第三百零
一條第一項判決如主文。
本案經檢察官庚○○到庭執行職務。
中      華      民      國　    九十一     年    十二     月     十 　　日
                                臺灣高等法院臺中分院刑事第五庭
                                　　　審判長法　官  袁　從　楨
                                　　　　　　法　官　郭　同　奇
                                　　　　　　法  官  胡  森  田
右正本證明與原本無異。
不得上訴。
　　　　　　　　　　　　　　　　　　　　　　書記官　王　瑩　澤
中      華      民      國　    九十一     年    十二     月    十一　　日
                                                                        Ｒ
